臺灣高等法院高雄分院刑事判決　　　 100年度上訴字第1493號
上　訴　人
即　被　告　謝宜融
上列上訴人因違反毒品危害防制條例案件，不服臺灣澎湖地方法
院100 年度訴緝字第3 號中華民國100 年7 月7 日第一審判決（
起訴案號：臺灣澎湖地方法院檢察署99年度偵字第497 、498 、
530 、554 、693 、704 、760 、793 號），提起上訴，本院判
決如下：
     主  文
上訴駁回。
     理  由
一、按「不服地方法院之第一審判決而上訴者，應向管轄第二審
    之高等法院為之。上訴書狀應敘述具體理由。」、「第二審
    法院認為上訴書狀未敘述理由或上訴有第362 條前段之情形
    ，應以判決駁回之。但其情形可以補正而未經原審法院命其
    補正者，審判長應定期間先命補正」，刑事訴訟法第361 條
    第1 項、第2 項，及同法第367 條分別定有明文。次按，「
    所謂具體理由，必係依據卷內既有訴訟資料或提出新事證，
    指摘或表明第一審判決有何採證認事、用法或量刑等足以影
    響判決本旨之不當或違法，而構成應予撤銷之具體事由，始
    克當之（例如：依憑證據法則具體指出所採證據何以不具證
    據能力，或依憑卷證資料，明確指出所為證據證明力之判斷
    如何違背經驗、論理法則）；倘僅泛言原判決認定事實錯誤
    、違背法令、量刑失之過重或輕縱，而未依上揭意旨指出具
    體事由，或形式上雖已指出具體事由，然該事由縱使屬實，
    亦不足以認為原判決有何不當或違法者（例如：對不具有調
    查必要性之證據，法院未依聲請調查亦未說明理由，或援用
    證據不當，但除去該證據仍應為同一事實之認定），皆難謂
    係具體理由，俾與第二審上訴制度旨在請求第二審法院撤銷
    、變更第一審不當或違法之判決，以實現個案救濟之立法目
    的相契合，並節制濫行上訴」（最高法院97年度臺上字第89
    2 號判決意旨參照）。是如上訴理由書狀並未依據卷內訴訟
    資料，具體指摘原判決認事用法有何違法或不當之情形，即
    屬上訴未敘述具體理由。又上訴書狀未敘述具體理由者，其
    上訴即屬於刑事訴訟法第362 條前段所定「上訴不合法律上
    之程式」之情形，第二審法院自應依同法第367 條之規定，
    以判決駁回之。
二、本件上訴人即被告（下稱被告）謝宜融以原判決量刑過重為
    由，提起上訴，並由原審辯護人為其撰狀略稱：「量刑固屬
    法院自由裁量之職權，然仍應受比例原則等法則之拘束，非
    可恣意為之，致礙及公平正義之維護，必須兼顧一般預防之
    普遍適應性與具體個案特別預防之妥當性，始稱相當，向為
    最高法院之見解。今上訴人於本案中因係共犯程相偉之女友
    ，囿於情感束縛，不得已而為其攜毒返澎，可知上訴人犯行
    之期待可能性較低，且年紀甫輕，衡諸共犯程相偉之刑度，
    不無偏重有失比例，故請撤銷原判決，量處較輕之處分」等
    語。經查：
  (一)本件原判決就檢察官起訴被告下列犯行：1.被告於98年10月
    間之某日，與程相偉共同基於運輸第二級毒品之犯意聯絡，
    將程相偉前於高雄地區向「黃鴻霖」之不詳男子以新臺幣（
    下同）2 萬2,000 元購入之第二級毒品安非他命（約5 錢重
    ）藏於己身，以與程相偉共同搭乘飛機自高雄至澎湖之方式
    ，將上開安非他命運輸至澎湖。2.被告又於98年12月間至99
    年1 月間之某日，基於與程相偉共同運輸第二級毒品之犯意
    聯絡，將程相偉前於高雄地區向「黃鴻霖」之不詳男子以2
    萬2,000 元購入之第二級毒品安非他命（約5 錢重）藏於己
    身，以搭乘飛機自高雄至澎湖之方式，將上開安非他命運輸
    至澎湖，均已罪證明確，且俱為累犯，復認前開2 次犯行，
    被告皆符合毒品危害防制條例第17條第2 項之減刑要件，爰
    依毒品危害防制條例第4 條第2 項、第17條第2 項，刑法第
    11條前段、第28條、第47條第1 項、第51條第5 款等規定，
    判處被告罪刑，業已詳敘其認定之依據及所憑之理由，經核
    並無違誤。
  (二)關於刑之量定，係實體法上賦予法院得為自由裁量之事項，
    倘其未有逾越法律所規定之範圍，或濫用其權限，即不得任
    意指摘為違法（最高法院75年度臺上字第7033號判例意旨參
    照）。原審認被告所犯上揭2 罪，犯意各別、行為互殊，予
    以分論併罰；並審酌被告明知第二級毒品安非他命戕害人體
    身心健康非輕，卻自高雄引進安非他命進入澎湖，影響澎湖
    地區社會秩序，且運輸之數量非少，惟念及被告年紀尚輕，
    係受男友程相偉請託始為此犯行，及其犯後坦承犯行等一切
    情狀，分別量處有期徒刑3 年7 月，並定其應執行刑為有期
    徒刑3 年8 月，經核原判決已就刑法第57條所揭示之各種量
    刑條件而為斟酌。又被告所犯前開2 罪，均係法定本刑為無
    期徒刑、7 年以上有期徒刑，得併科新臺幣1,000 萬元以下
    罰金之罪，原審於被告就該2 罪皆構成累犯，依刑法第47條
    第1 項前段規定均須加重其刑（無期徒刑部分不得加重）之
    情形下，於依毒品危害防制條例第17條第2 項之規定減輕其
    刑後，各量處有期徒刑3 年7 月（按縱被告不具累犯之加重
    事由，其所犯前開2 罪，依毒品危害防制條例第17條第2 項
    之規定減輕其刑後，每罪判處有期徒刑部分，亦不得低於3
    年6 月，況被告係具累犯加重事由，故其每罪判處之刑度，
    依法更不得低於3 年6 月），並定應執行刑為有期徒刑3 年
    8 月，實難謂原審量刑有何過重之處。
  (三)被告雖執前揭情詞指摘原判決不當，惟被告與共犯程相偉之
    關係，及其年紀尚輕等節，均業經原審執之以為被告量刑事
    項，被告再執此等原審業已審酌之事項，指摘原判決量刑過
    重，並無可採。另共犯程相偉所犯販賣第二級毒品罪（共12
    罪），及未經許可，持有空氣槍罪，雖經原審法院以99年度
    訴字第37號判處應執行有期徒刑4 年6 月，併科罰金新臺幣
    5 萬元確定，有該判決書在卷可稽，惟法院所為之科刑，係
    以行為人之責任為基礎，並審酌一切情狀，尤應注意刑法第
    57條所揭示之量刑條件，此觀之刑法第57條規定即明。而因
    各行為人之量刑條件並不相同，故縱屬同一類型之案件，甚
    或係共犯之案件，法院就各行為人所為之量刑亦非必然相同
    ，故被告逕引原審法院對共犯程相偉量處之刑度而為原審對
    其量刑過重之指摘，容無足採。
三、綜上，被告就原判決業已審酌之量刑條件，空泛指摘原判決
    量刑過重，顯未依據卷內訴訟資料，具體指摘原判決認事用
    法有何違法或不當之情形，其上訴顯屬未敘述具體理由之情
    形。核之上揭說明，應認被告之上訴違背法律上之程式，自
    應予以駁回。
四、按「無期徒刑不得加重。」刑法第65條第1 項定有明文。本
    件被告所犯前開2 罪，其法定本刑為「無期徒刑、7 年以上
    有期徒刑，得併科新臺幣1,000 萬元以下罰金」，故依諸前
    開刑法第65條第1 項之規定，被告累犯而應依刑法第47條第
    1 項規定加重其刑部分，法定本刑為無期徒刑部分自不與焉
    。原判決雖漏未交代及此，惟因原判決並未判處被告無期徒
    刑，是其此部分之疏漏顯不影響被告之權益及判決本旨，自
    無因之撤銷原判決之必要，附此敘明。
五、依刑事訴訟法第367 條前段、第372 條，不經言詞辯論，逕
    為判決如主文。
中    華    民    國   100    年    9     月    26    日
                  刑事第八庭    審判長法  官  李炫德
                                      法  官  張盛喜
                                      法  官  徐美麗
以上正本證明與原本無異。
如不服本判決應於收受本判決後10日內向本院提出上訴書狀，其
未敘述上訴理由者，並得於提起上訴後10日內向本院補提理由書
狀（均須按他造當事人之人數附繕本）「切勿逕送上級法院」。
中    華    民    國   100    年    9     月    26    日
                                      書記官  白  蘭